臺灣高雄地方法院刑事判決　　　　　　　　　　　　九十三年度訴字第一八六四號
　　公　訴　人　臺灣高雄地方法院檢察署檢察官
　　被　　　告　甲○○
右列被告因毒品危害防制條例案件，經檢察官提起公訴（九十二年度偵字第四八六九
號、九十二年度核退偵字第三九號、第一一二號），被告就被訴事實為有罪之陳述，
經本院告知簡式審判程序意旨，並聽取公訴人及被告意見後，本院合議庭裁定依簡式
審判程序審理，並判決如左：
    主  文
甲○○連續施用第一級毒品，累犯，處有期徒刑壹年貳月，扣案有海洛因殘餘之注射
針筒貳支、夾鏈袋肆只、塑膠吸管貳支，均沒收銷燬之。
    事  實
一、甲○○前於民國八十六年間因違反肅清煙毒條例，經本院以八十七年度訴字第二
    三號判處有期徒刑三年一月，嗣經臺灣高等法院高雄分院以八十七年度上訴字第
    六一五號撤銷改判有期徒刑三年四月確定後入監執行，於八十九年四月十四日縮
    短刑期假釋出監，於九十年九月五日保護管束期滿執行完畢。其又於九十二年間
    又因施用毒品案件，經本院以九十二年度毒聲字第二一Ｏ三號裁定送觀察、勒戒
    後，經認無繼續施用毒品之傾向，由臺灣高雄地方檢察署檢察官於九十二年四月
    二十四日，以九十二年度毒偵緝字第二六四號不起訴處分確定。詎仍未知戒慎，
    明知海洛因業經公告為毒品危害防制條例第二條第二項之第一級毒品，不得非法
    施用，竟於前開不起訴處分確定後五年內，仍基於施用第一級毒品海洛因之概括
    犯意，自九十二年五月八日下午五、六時許起至同年八月十日下午五、六時許止
    ，在高雄縣橋頭國中前之兒童公園公廁內及其高雄縣橋頭鄉○○○村○○路○街
    巷二十號之住處等處，以注射及捲煙之方式及每星期施用一次之頻率，連續施用
    第一級毒品海洛因多次（甲○○亦因本次再施用毒品，經本院以九十二年度毒聲
    字第五四六五號裁定送觀察勒戒後，因有繼續施用之傾向，而再經本院以九十二
    年度毒聲字第六三八一號裁定送強制戒治後，檢察官始提起本件公訴）。嗣於(1)
    九十二年五月十日二十時三十分許，甲○○幫涉有其他罪嫌而在警局接受詢問之
    友人朱振宏送便當至警局後，其友人朱振宏藉故去上廁所，經過十多分鐘後，經
    警發現朱振宏在警局廁所內施用毒品，警員於是詢問甲○○毒品是否為伊夾帶，
    為甲○○所否認，故警員即詢問甲○○是否願意採尿以示清白，經甲○○同意採
    尿送驗後，檢驗結果發現有第一級毒品海洛因代謝物嗎啡陽性反應，而查獲；(2)
    九十二年七月十一日經警向本院聲請搜索票，至甲○○位於高雄縣橋頭鄉○○○
    村○○路○街巷二十號之住處，扣得有海洛因殘餘之注射針筒一支、有海洛因殘
    餘之夾鏈袋四只、及塑膠吸管二支，並將甲○○尿液送驗後，檢驗結果亦呈現第
    一級毒品海洛因代謝物嗎啡陽性反應，而查獲；(3)九十二年八月十二日前一、二
    日，因甲○○之父、母懷疑甲○○有再度施用毒品而告知員警此一訊息，經員警
    於九十二年八月十二日二十一時許前往甲○○位於高雄縣橋頭鄉○○○村○○路
    ○街巷二十號住處外之巷口，等甲○○外出後盤查甲○○，甲○○即坦承其有施
    用毒品，並扣得有海洛因殘餘之注射針筒一支而查獲。
二、案經高雄縣政府警察局岡山分局報告台灣高雄地方法院檢察署檢察官偵查起訴，
    經訊問被告為有罪陳述後，本院裁定依簡式審判程序審理。
    理  由
一、訊據被告甲○○坦承上開事實不諱，核與員警丁木宏於本院審理中所證三次查獲
    被告之情形，大致相符，且查：(一)被告於九十二年五月十二日、七月十一日、八
    月十二日經警查獲後，分別採尿送請高雄縣政府衛生局鑑驗後，尿液鑑定結果確
    均呈現第一級毒品代謝物嗎啡之陽性反應，有卷附之高雄縣政府衛生局煙毒尿液
    檢驗成績書、毒品案件現行犯尿液採證檢驗對照表各三紙在卷可按；(二)再於九十
    二年七月十一日經警所扣得之注射針筒一支、夾鏈袋四只、塑膠吸管二支，及於
    九十二年八月十二日經警扣得之注射針筒一支，經本院送請高雄醫學大學附設中
    和紀念醫院（下稱高醫）鑑驗後，結果均呈現有第一級毒品海洛因之陽性反應，
    有高醫之檢驗報告二紙附卷可考；(三)另按「施用海洛因後，其於尿液中排出之最
    長時限，受施用劑量、施用方式、個人體質及其代謝情況等因素影響，因個案而
    易，施用海洛因一般可檢出之最長時間為海洛因服用後二至四天」等情，有行政
    院衛生署管制藥品管理局九十一年八月二日「管檢字第一Ｏ八四四三號函」可查
    ，均足佐被告上開自白與事實相符，而堪採信。(四)又被告於九十二年間又因施用
    毒品案件，經本院以九十二年度毒聲字第二一Ｏ三號裁定送觀察、勒戒後，經認
    無繼續施用毒品之傾向，由臺灣高雄地方檢察署檢察官於九十二年四月二十四日
    ，以九十二年度毒偵緝字第二六四號不起訴處分確定後，因本次再施用毒品，經
    本院以九十二年度毒聲字第五四六五號裁定送觀察勒戒後，因有繼續施用之傾向
    ，而再經本院以九十二年度毒聲字第六三八一號裁定送強制戒治後，檢察官始提
    起本件公訴等情，亦有台灣高雄地方法院檢察署刑案資料查註紀錄表、台灣高等
    法院被告全國前案紀錄表，及上述不起訴處分書各一份在卷可按，堪予認定。是
    綜上所述，本件被告於前開不起訴處分確定後五年內，二犯毒品危害防制條例第
    十條第一項之犯行，洵堪認定。
二、論罪科刑部分：
  (一)查毒品危害防制條例於九十二年六月六日由立法院三讀修正通過，並於九十三年
    一月九日公布施行，共計刪除三條，修正二十三條，雖對於施用毒品之罪刑部分
    ，並未修正，然依舊毒品危害防制條例第二十條、第二十二條等規定，於舊法時
    期二犯毒品危害防制條例第十條之犯行時，必須先經觀察勒戒後有繼續施用之傾
    向，經法院裁定送強制戒治後，始會經檢察官起訴，故對於屬「在舊法時期犯罪
    ，在新法施行後繫屬之案件（本件繫屬於本院之時間為九十三年七月二十二日）
    」，則需回歸刑法第二條比較新舊法後，以舊法對於行為人較為有利，並以資為
    論罪科刑之依據（最高法院九十三年度台非字第一四六號判決參照），合先敘明
    。
  (二)是核被告所為，係犯九十三年一月九日修正施行前之毒品危害防制條例第十條第
    一項之施用第一級毒品罪。又被告持有第一級毒品之低度行為，為施用之高度行
    為所吸收，均不另論罪。再被告連續多次施用第一級毒品海洛因之犯行，時間緊
    接，觸犯構成要件相同之罪名，顯係基於概括之犯意為之，應依連續犯之規定論
    以一罪，並依法加重其刑。另按「裁判上之一罪其一部分犯罪既已因案被發覺，
    雖在檢察官或司法警察官訊問中被告陳述其未發覺之部分犯罪行為，並不符合刑
    法第六十二條之規定，不應認有自首之效力。」（最高法院七十三年度第二次刑
    事庭會議決議(二)參照），是被告於九十二年八月十二日經警盤查時，雖即自行承
    認有施用第一級毒品之事實，然被告前於九十二年五月十二日及同年七月十一日
    即經警分別查獲其有施用毒品之犯行，是參酌上開最高法院之決議，自難認本件
    被告上開之行為，符合自首之要件，附此敘明。
  (三)爰審酌被告之犯罪行為乃自戕之行為，尚無害及他人，惟其前因施用毒品，業經
    觀察勒戒及強制戒治執行完畢後，仍再度施用毒品，顯見其施用毒品之「心隱」
    並未戒除；被告本次經查獲之施用毒品之時間非短、次數非少；及被告於本院審
    理中供認犯行，犯後態度尚稱良好等其他一切情狀，量處如主文所示之刑。末查
    ，扣案注射針筒二支、夾鏈袋四只、塑膠吸管二支，經送驗後，均呈現第一級毒
    品海洛因之陽性反應，已如前述，是前述扣案物品客觀上已與毒品無法析離，應
    等同毒品視之，爰依毒品危害防制條例第十八條第一項前段之規定，不論屬於犯
    人與否，均宣告沒收併銷燬之。
據上論斷，應依刑事訴訟法第二百九十九條第一項前段、第二百七十三條之一第一項
，九十三年一月九日修正施行前之毒品危害防制條例第十條第一項、第十八條第一項
前段，刑法第二條第一項但書、第十一條、第五十六條、第四十七條，判決如主文。
本案經檢察官乙○○到庭執行職務。
中      華      民      國    九十三    年      八      月    三十一    日
                                  臺灣高雄地方法院刑事第十庭
                                      法  官  吳  志  豪
右正本證明與原本無異。
如不服本判決，應於判決送達後十日內，向本院提出上訴狀。
                    書記官  邱  秋  珍
中      華      民      國    九十三    年      八      月    三十一    日
附錄本案論罪科刑法條全文：
毒品危害防制條例第十條
施用第一級毒品者，處六月以上五年以下有期徒刑。
